---
title: "Ajuste de modelos para séries sazonais"
subtitle: "Série da bilheteria mensal total nos EUA desde 1982"
author: "Guilherme dos Santos & Isabelle Oliveira"
date: "1 de junho de 2019"
output: 
  prettydoc::html_pretty:
    theme: hpstr
    toc: true
---

```{r setup, warning = FALSE, message = FALSE, include=FALSE}

knitr::opts_chunk$set(warning = FALSE, message = FALSE)
library(rvest)
library(dplyr)
library(readr)
library(lubridate)
library(purrr)
library(forecast)
library(kableExtra)
```

  O presente trabalho apresenta uma aplicação de um modelo SARIMA na série temporal de bilheteria total mensal doméstica nos EUA. Os dados são obtidos via webscrapping do site box office mojo, disponível em: https://www.boxofficemojo.com/.
  
  A série contém 449 observações, de janeiro de 1982 à junho de 2019.
  
  A partir disso, ajustamos um modelo ARIMA Sazonal e realizamos algumas comparações, com um modelo de suavização exponencial e com um modelo ajustado pela função do R auto.arima.

## Série

```{r funcao, eval = FALSE}
scrapping_bilheteria <- function(i){

  mojo <- paste0("https://www.boxofficemojo.com/monthly/?view=releasedate&chart=bymonth&month=",
                as.character(i),
                "&view=releasedate")
    
  box_office <- read_html(mojo)
  
  html_nodes(box_office, css = "center table") -> tabela
  
  tabela_boxoffice <- html_table(tabela, header = T)
  
  tabela_boxoffice <- tabela_boxoffice[[1]]
  
  tabela_boxoffice %>% 
    rename(bilheteria = `Total Gross`, 
           Ano = Year, 
           filmes = Movies, 
           media = Avg.) %>%
    mutate(Mes = month.abb[i], 
           bilheteria = parse_number(bilheteria), 
           media = parse_number(media)) %>%
    select(Ano, Mes, bilheteria, filmes, media) -> tabela_boxoffice
  
  tabela_boxoffice
}


```


```{r eval = FALSE}
meses <- lapply(1:12, scrapping_bilheteria)

meses <- reduce(meses, rbind.data.frame) 

meses %>% 
  mutate(Mes = ymd(paste0(Ano, "-", Mes, "-01"))) %>%
  select(-Ano) %>% 
  arrange(Mes) -> meses

```


```{r include = FALSE}
load("meses.RData")

series <- ts(data = meses$bilheteria[-nrow(meses)], start = c(1982,1), end = c(2019, 5), frequency = 12) #tirei junho que ainda não estava completo
```

## Análise exploratória dos dados

### Gráfico da série
```{r}
library(dygraphs)

dygraph(series) %>% dyRangeSelector()
```

  Vemos que a série apresenta tendência, pode não ficar claro que a série apresenta sazonalidade no gráfico devido ao grande número de observações.
  
  Vejamos os gráficos abaixo para averiguar a presença de sazonalidade.

### Avaliação de sazonalidade
```{r}
boxplot((meses$bilheteria) ~ month(meses$Mes))
```
  
  Aparentemente as distribuições são diferentes para os meses. Como a série tem tendência, é válido averiguar esse gráfico, e outros parecidos feitos com relação a série diferenciada.

```{r}
seried <- diff(series)
monthplot(seried)
```


```{r}
boxplot(diff(meses$bilheteria) ~ month(meses$Mes)[-1])
```
  
### Série diferenciada
```{r}
plot(seried)
```
  
  Observando o gráfico da série diferenciada vemos que esta aparenta apresentar heterocedasticidade. Daí, faz-se necessária alguma transformação para estabilizar a variância. O $\lambda$ estimado por máxima verossimilhança para a transformação de box-cox foi 0.4, como o valor foi próximo de 0.5, usaremos a transformação raiz quadrada por conta da facilidade e intuitividade dessa transformação.
  

### Transformação para estabilizar a variância

```{r}
serie_sqrt <- sqrt(series)
plot(serie_sqrt)
```

```{r}
serie_sq_dif <- diff(serie_sqrt)
plot(serie_sq_dif)
```
  
  Agora a série aparenta ter variância constante. Verificamos abaixo utilizando o teste de levene.

### Teste de levene

  O teste de levene utilizando 10 grupos não rejeita a hipótese nula de que a variância da série não difere entre os grupos.

```{r}
library(lawstat)
grupos <- rep(1:10, each = 45)[-c(449:450)]
levene.test(serie_sq_dif, group = grupos)
```

### Função de autocorrelação

```{r}
acf(serie_sq_dif, lag = 60)
```
    
  Vemos a partir da função de autocorrelação que a parte sazonal é não estacionária, necessitando assim, da tomada de uma diferenciação sazonal.


### FAC da série após a diferenciação sazonal

```{r}
serie_dif_s <- diff(serie_sq_dif, lag = 12)

acf(serie_dif_s, lag = 60)
```

### Função de autocorrelação parcial

```{r}
pacf(serie_dif_s, lag = 60)
```

  Obeservando a função de autocorrelação e de autocorrelação parcial da série, vemos que a autocorrelação é truncada em 1, tanto para a parte sazonal quanto para a não sazonal. E além disso, a função de autocorrelação parcial decresce exponencialmente para ambas.
  
  Sugerindo, assim, que o modelo a ser utilizado é um $SARIMA(0,1,1)\times(0,1,1)_{12}$
  
## Ajuste de modelo SARIMA
  
```{r }
modelo <- arima(serie_sqrt, order = c(0,1,1), 
                seasonal = list(order = c(0,1,1), period = 12))

summary(modelo)
```

### Resíduos
```{r}
residuos <- residuals(modelo)
plot(residuos)
```
  
  Os resíduos não apresentam indícios de heterocedasticidade ou algum padrão.

#### Gráfico de autocorrelação dos resíduos
```{r}
acf(residuos)
```
  
  A função de autocorrelação dos resíduos apresenta um ponto consideravelmente alto em $h = 1$, por isso vamos ajustar mais um modelo para tentar tratar desse problema.
  
## Novo ajuste
  
  A fim de tratar melhor a série transformada, ajustamos um $SARIMA(1,1,1)\times(0,1,1)_{12}$.
  
```{r}
modelo1 <- arima(serie_sqrt, order = c(1,1,1), seasonal = list(order = c(0,1,1), period = 12))

summary(modelo1)
```

### Resíduos
```{r}
residuos <- residuals(modelo1)
plot(residuos)
```
  
  Os resíduos não apresentam indícios de heterocedasticidade.
  
```{r}
acf(residuos)
```
  
  A função de autocorrelação simples apresetna um valores pequenos e fora do intervalo em $h = 2, 9$ e $14$. Mas como esses valores são pouco significativos, optamos por ignorar e seguir com os modelos ajustados até agora.
  
## Previsão

  Separamos as observações de Janeiro de 2017 em diante para previsão, o que nos deixa com 29 valores para comparações posteriormente.
  
```{r}
parcela_estimacao <- window(series, start = 1982, c(2016, 12))

modelo1 <- arima(sqrt(parcela_estimacao), order = c(1,1,1), seasonal = list(order = c(0,1,1), period = 12))

prev <- forecast(modelo1)
plot(prev)
```

### Comparacão da previsão com os valores observados

```{r}
valor_prev <- prev$mean
parcela_previsao <- window(series, start = c(2017,1), c(2018, 12))

comparacao <- cbind.data.frame(sqrt(parcela_previsao), valor_prev)
comparacao
```


## Ajuste - Suavização exponencial de Holt-Winters 

```{r}
modelo2 <- HoltWinters(sqrt(parcela_estimacao))

plot(modelo2, main = "Ajuste do Modelo de Suavização exponencial de Holt-Winters")
```

### Previsão - Holt-Winters 

```{r}
previsao <- forecast(modelo2)

plot(previsao, main = "Previsão do modelo de Suavização exponencial de Holt-Winters")
```

### Comparação da previsão com os valores observados

```{r}
val_prev <- previsao$mean
val_real <- window(series, start = c(2017,1), c(2018, 12))

comp <- cbind.data.frame(sqrt(val_real), val_prev)
comp
```
  
### Residuos

```{r}
residuos <- residuals(modelo2)
plot(residuos)
acf(residuos)
```
  
  Vemos que os resíduos aparentam estar distribuídos aleatóriamente em torno do zero e sua função de autocorrelação apresenta dois valores significativos.
  
# Ajuste pelo auto.arima para série transformada

  Para fins de comparação, ajustamos um modelo usando a função `auto.arima` para a série ajustada.

```{r}
modelo3 <- auto.arima(sqrt(parcela_estimacao))
summary(modelo3)
```
 
## Comparações

```{r}
#modelo sarima inicial agora só com dados separados para estimação
modelo <- arima(sqrt(parcela_estimacao), order = c(0,1,1), seasonal = list(order = c(0,1,1), period = 12))
```

### Erros

```{r}
erro <- forecast(modelo)$mean - sqrt(parcela_previsao)
erro1 <- forecast(modelo1)$mean - sqrt(parcela_previsao)
erro2 <- forecast(modelo2)$mean - sqrt(parcela_previsao)
erro3 <- forecast(modelo3)$mean - sqrt(parcela_previsao)

purrr::map(list(erro, erro1, erro2, erro3),
           ~c(mean(.x^2), mean(abs(.x)), mean(abs(.x/sqrt(parcela_previsao))))) -> erros
  
err <- reduce(erros, rbind.data.frame)


colnames(err) <- c('MSE','MAE','MAPE')
rownames(err) <- c('modelo','modelo 1', "modelo 2",'modelo 3')
round(err,3) %>% kable() %>% kable_styling(full_width = F)
```

  Vemos que o modelo de suavização exponencial de Holt-Winters foi o que apresentou melhores resultados levando em conta todos dos erros acima avaliados. O modelo ajustado pela função do R `auto.arima` foi o que apresentou os piores resultados na tabela de previsão.

### Previsão
```{r}
plot(forecast(modelo)$mean^2,type="l",col=1,xlim=c(2017,2019),
     ylim=c(0,2000), ylab="", xlab="")
par(new=T)
plot(forecast(modelo1)$mean^2,type="l",col=2,xlim=c(2017,2019),
     ylim=c(0,2000), ylab="",xlab="")
par(new=T)
plot(forecast(modelo2)$mean^2,type="l",col=3,xlim=c(2017,2019),
     ylim=c(0,2000), ylab="", xlab="")
par(new=T)
plot(forecast(modelo3)$mean^2,type="l",col=4,xlim=c(2017,2019),
     ylim=c(0,2000), ylab="Previsões", xlab="Tempo")

```
  
  Podemos ver no gráfico acima que as previsões para os anos de 2017 e 2018 são bem próximas nos 4 modelos, sendo que o modelo ajustado pela função auto.arima (azul) é o que mais se destaca superiormente.
  
  
## Conclusão
  Conseguimos modelar a série utilizando alguns modelos arima sazonais e um modelo de suavização exponencial, e comparar a performance dos modelos na parcela da série reservada para previsão.
  
  Dentre todos os modelos ajustados, o modelo de suavização exponencial foi o que apresentou menores erros e entre os modelos SARIMA, o modelo $SARIMA(1,1,1)\times(0,1,1)_{12}$ foi o que apresentou melhores resultados.
  
  

